【裁判字號】    92,交簡上,59
【裁判日期】    920521
【裁判案由】    公共危險
【裁判全文】
臺灣臺北地方法院刑事判決                        九十二年度交簡上字第五九號
   上  訴  人  臺灣臺北地方法院檢察署檢察官
   上  訴  人
   即  被  告  甲○○
右上訴人因被告公共危險案件，不服本院臺北簡易庭於中華民國九十二年一月二十四
日所為九十一年度北交簡字第二四八五號第一審刑事簡易判決（聲請簡易判決處刑書
案號：臺灣臺北地方法院檢察署九十一年度偵字第一五○二二號）提起上訴，本院管
轄第二審之合議庭，認為應適用通常程序審判，自為第一審判決如左：
    主  文
原判決撤銷。
甲○○服用酒類，不能安全駕駛動力交通工具而駕駛，處罰金貳萬貳仟元，如易服勞
役以佰元折算壹日。
    事  實
一、甲○○明知服用酒類已達不能安全駕駛之程度時，即不得駕駛動力交通工具，竟
    自民國九十一年四月二十三日十七時許起至二十二時許止，在臺北市○○路邊攤
    與其弟共同飲用若干酒類飲料，酒後其控制力及注意力均已達無法安全駕駛動力
    交通工具之程度，猶騎乘車牌號碼ＦＮＺ─七七○號重型機車離開上址在道路上
    行駛，迨於同日二十三時二十七分許，行經同市中山區○○○路○段九十號旁時
    ，經警攔查檢測其呼氣所含酒精濃度達每公升○．九二毫克（ＭＧ／Ｌ），客觀
    上已達不能安全駕駛動力交通工具之程度，始查悉上情。
二、案經台北市政府警察局中山分局報請臺灣台北地方法院檢察署檢察官偵查後聲請
    簡易判決處刑。
    理  由
一、右揭犯罪事實，業據上訴人即被告甲○○於警局詢問、檢察官偵查及本院審理時
    均供承不諱（參見偵查卷宗第五、十九頁反面、本院九十二年四月十六日訊問筆
    錄），又其以呼氣測試酒精濃度為每公升○‧九二毫克（ＭＧ／Ｌ），此有酒精
    濃度檢測表及臺北市政府警察局舉發違反道路交通管理事件通知單影本各一紙在
    卷可憑（見同前偵查卷第七頁），另被告遭查獲時，夜間駕車未依規定使用燈光
    ，駕駛行為明顯異常，且對警員指揮及交通號誌無反應或遲緩，駕駛判斷力顯然
    欠佳，又被告遭測試或訊問過程中，其說話有語無倫次、含糊不清及多話等情事
    ，亦有臺北市政府警察局中山分局中山二派出所警員安郁健依職權所填製刑法第
    一百八十五條之三案件測試觀察紀錄表一紙在卷可考（見同前偵查卷第八頁），
    足徵被告確有飲用酒類後其意思能力受影響之情形，本院綜觀上開各項跡證，堪
    認其酒後導致注意力、判斷力減弱，騎乘機車時有駕駛操控力欠佳之情形，被告
    確有於飲用酒類後，已達不能安全駕駛動力交通工具而仍然駕駛之犯行。
二、按刑法第一百八十五條之三規定服用酒類致不能安全駕駛動力交通工具，係抽象
    危險犯，並不以發生具體危險為必要，至所謂酒醉狀態，只需一般評價程度達於
    對車輛駕駛行為失其必要之注意力或判斷力之虞即可，至實際上對駕駛行為是否
    發生具體危險，則並不重要。又行為人飲酒後如其呼氣酒精濃度達人體酒精濃度
    為每公升○‧七五至一‧○毫克時，即有思考改變、步態不穩、噁心嘔吐並影響
    駕駛之情形，有行政院國軍退除役官兵輔導委員會臺北榮民總醫院八十八年八月
    五日（八八）北總內字第二六八六八號函附卷可參，且汽車駕駛人飲酒後其呼氣
    中酒精濃度如已達於每公升○‧八五毫克，其肇事率為一般未飲酒者之五十倍，
    亦有中央警察大學交通學系暨交通管理研究所教授蔡中志之研究報告在卷可憑，
    況法務部於八十八年五月十日亦邀集司法院刑事廳、交通部、行政院衛生署、內
    政部警政署及中央警察大學等相關單位決議，並參酌美國加州運輸部交通安全局
    所實驗之結果，以呼氣酒精濃度逾每公升含Ｏ．五五毫克時，即得認為不能安全
    駕駛為認定標準，蓋因由美國、德國及日本等國家所進行之酒精濃度與精神狀態
    之測試實驗，呼氣中酒精濃度達每公升Ｏ．五五毫克時，就人之生理方面，已產
    生視覺反應遲鈍、影像不能集中、同時不能看清前方路況及車旁照後鏡等狀況，
    其駕駛能力已受有影響，其肇事率已為一般正常人之十倍，足徵此項認定標準，
    依一般社會通念，客觀上足以認定已達不能安全駕駛之程度。
三、綜上所述，被告於飲酒後，其體內之酒精濃度經警攔查檢測其呼氣所含酒精濃度
    高達每公升○．九二毫克，是依前述臺北榮民總醫院函文及學者研究報告所提出
    「不能安全駕駛」之酒精含量數值、被告酒精濃度檢測表、警員安郁健所填製之
    刑法第一百八十五條之三案件測試觀察紀錄表等補強證據已足資擔保被告於本院
    調查中所為上開任意性自白具有相當程度之真實性，而得使本院確信被告前述自
    白之犯罪事實確屬真實，本院自得依被告自白及各該補強證據認定被告有為前述
    犯行，本件事證明確，被告之犯行堪以認定。
四、核被告甲○○所為係犯刑法第一百八十五條之三服用酒類不能駕駛動力交通工具
    而駕駛之公共危險罪。原判決審酌被告於飲用酒類後，已達不能安全駕駛動力交
    通工具之狀態而仍為駕駛行為，危及其他道路交通參與者之安全，惟被告已於警
    局詢問時供承犯行，犯後態度尚佳，足認被告確有悔意，判處被告罰金二萬二千
    元，如易服勞役以三百元折算一日，其認事用法均無違誤，量刑堪稱妥適；被告
    上訴意旨雖謂其經此刑之追訴及判決後，已深感悔悟，而絕無再犯之虞，且因經
    濟拮据，請求准予宣告緩刑云云，惟按汽車駕駛人飲用酒類或其他類似物後其吐
    氣所含酒精濃度超過每公升○‧二五毫克或血液中酒精濃度超過百分之○‧○五
    以上者，不得駕車，現行道路交通安全規則第一百十四條第二款、道路交通管理
    處罰條例第三十五條第一項第一款分別定有明文，嗣因服用酒類或其他相類之物
    過量致意識模糊，以致駕車肇事之情形鉅增，為達防止交通事故發生之目的，乃
    於八十八年四月二十一日在刑法公共危險罪章中增訂第一百八十五條之三之規定
    ，希冀有效杜絕國人酒後駕車之惡習，被告自應知之甚稔，注意酒後不能駕車之
    規定，以維護公共安全，然其酒測吐氣所含酒精成份每公升為○．九二毫克，超
    逾安全駕駛之標準每公升為○．二五毫克以上達數倍，若予輕判並給予緩刑，將
    無警懲之效，從而，被告請求准予宣告緩刑云云，並不足取。
五、再檢察官請求上訴意旨略以：本件被告甲○○於檢察官偵查中自白犯罪，表明願
    受科刑之範圍為罰金二萬元，並願受緩刑二年之宣告，被告前開表示經記明於筆
    錄，檢察官即以其表示為基礎，於本署九十一年度偵字第一五０二二號聲請簡易
    判決處刑書中向法院求刑並為緩刑宣告之請求，則依刑事訴訟法第四百五十一條
    之一第四項規定，法院除有同條項但書之四種情形外，應於求刑及緩刑宣告請求
    之範圍內為判決，本件原審簡易判決未於求刑及緩刑宣告請求之範圍內為判決，
    依據前開刑事訴訟法第三百七十八條之規定，原審簡易判決之認事用法係違背法
    令，自難認原判決允當，爰依刑事訴訟法第三百四十四條第一項，第四百五十五
    條之一第一項，提起上訴，請撤銷原判決，為適當合法之判決等語；經查：檢察
    官聲請以簡易判決處刑之案件，經法院認為有刑事訴訟法第四百五十一條之一第
    四項但書之情形者，應適用通常程序審判之，同法第四百五十二條定有明文。今
    被告甲○○所為係犯刑法第一百八十五條之三服用酒類不能駕駛動力交通工具而
    駕駛之公共危險罪，檢察官雖依被告於偵查中自白，並表示願受科刑之範圍或願
    意接受緩刑之宣告，經檢察官同意，記明筆錄後，即以被告之表示為基礎向法院
    請求，原審法院於審理後，認為在同樣情形下，檢察官若未對其他被告為緩刑求
    刑，且無特殊事由，僅對本案被告為之，認為檢察官之請求不當或顯失公平，而
    未以檢察官聲請簡易判決處刑，依同法第四百五十二條之規定，應改依通常程序
    審判之，原審判決逕以簡易判決處刑，所適用之訴訟程序即屬於法不合，自應由
    本院將原判決撤銷，依通常程序自為第一審判決。
六、綜上所述，被告上訴意旨謂其犯罪後坦承不諱，態度良好，原審量刑過重，請求
    從輕量刑或為緩刑之宣告，固屬無據，然公訴人之上訴意旨尚屬可採，已如前述
    ，原判決既有可議，自應由本院予以撤銷改判，以期適法。爰審酌被告酒後駕車
    對於用路人安全影響至鉅，被告漠視服用酒類不能駕駛動力交通工具之法律，實
    不可取，惟其於本次偵、審過程時供承犯行，犯後態度尚佳，足認被告確有悔意
    ，並一併考量被告本次酒後駕車幸未肇事等一切情狀，量處如主文所示之刑，並
    諭知易科勞役之折算標準。
七、據上論斷，應依刑事訴訟法第四百五十五條之一第一項、第三項、第三百六十九
    條第一項前段、第三百六十四條、第二百九十九條第一項前段，刑法第一百八十
    五條之三、第四十二條第二項，罰金罰鍰提高標準條例第一條前段、第二條，判
    決如主文。
本案經檢察官黃東焄到庭執行職務。
中      華      民      國    九十二    年      五      月    二十一    日
                                台灣台北地方法院交通法庭
                                    審判長法  官  劉壽嵩
                                          法  官  陳婷玉
                                          法  官  鄧德倩
右正本證明與原本無異。
本判決不得上訴
                                          書記官  謝韻華
中      華      民      國    九十二    年      五      月    二十二    日


司法院資訊處製作；財團法人民間司法改革基金會備份。
